臺灣高等法院臺南分院刑事裁定　　　　100年度聲再字第123號
聲　請　人　黃大維
選任辯護人　衛佐邦律師
上列聲請人因妨害風化等案件，對於本院99年度上訴字第684號
中華民國100年1月10日第二審判決（第一審案號：臺灣嘉義地方
法院98年度訴字第124號；起訴案號：臺灣雲林地方法院檢察署
97年度偵字第436、437、597、1159號），聲請再審，本院裁定
如下：
    主  文
再審之聲請駁回。
    理  由
一、聲請意旨略稱：
  (一)參最高法院75年台上字第7151號判例、50年台抗字第104號
    判例意旨，所謂發見確實之新證據，並非必須於判決確定後
    發見者為限，如在事實審法院判決前不能提出主張有利之證
    據，而於第二審判決後第三審上訴前或上訴中發見者，仍得
    於判決確定後，以發見確實新證據之原因，聲請再審。至所
    謂發見確實之新證據，係指就證據本身之形式上觀察，無顯
    然之瑕疵，可以認為足以動搖原確定判決者而言，至該證據
    究竟是否確實，能否准為再審開始之裁定，仍應予以相當之
    調查，而其實質的證據力如何，能否為受判決人有利之判決
    ，則有待於再審開始後之調查判斷，為此先與陳明。
  (二)原審判決就被告黃大維自96年8月8日起，是否即有以監控陳
    婷婷行動自由，迫使陳婷婷違反其性自主之意願而與人為性
    交易一節，其論罪判刑之依據為何？蓋原審判決以被告黃大
    維自96年8月8日起尚有給付薪資與被告林聖惇、黃柏勳二人
    ，及嗣後轉交由被告王善家看管陳婷婷之事實，而認被告黃
    大維對陳婷婷有看管之妨害自由行為，即有違陳婷婷之性自
    主意願之監控行為。唯查事實則否，此觀陳婷婷於99年11月
    22日原審之審判筆錄，當可知悉，惟原審竟違反經驗法則、
    論理法則，認陳婷婷證述有利於被告黃大維之詞，皆為迴護
    之詞，不足採信，其依據為何？詎原審竟逕捨諸多事實證據
    ，以臆測之詞為據，論處被告之罪刑，其證據之取捨，顯有
    違刑事訴訟法第155條所揭自由心證法則之誤。
  (三)陳婷婷呈原審法院之自白書，足資說明被告黃大維確係受陳
    婷婷之請託處理，伊與被告葉天生間之債務，辭退看管人被
    告林聖惇、黃柏勳二人之看管職務，被告黃大維並未委請被
    告王善家看管陳婷婷，陳婷婷是出於自由意志下自願賣淫賺
    錢清償債務，陳婷婷所積欠之80,000元（陳婷婷先前欠被告
    黃大維50,000元，及其後代陳婷婷清償被告葉天生之30,000
    元），嗣後被告黃大維並無再收取分毫之利息，此自白書當
    具有確實性與嶄新性。
二、得上訴第三審之有罪判決確定後，為受判決人利益聲請再審
    ，必其聲請之理由合於刑事訴訟法第420條第1項各款所列情
    形之一，始得准許之。按刑事訴訟法第420條第1項第6款所
    謂發見確實之新證據，係指該證據於事實審法院判決前已經
    存在，為法院、當事人所不知，不及調查斟酌，至其後始行
    發見，且就證據本身形式上觀察，固不以絕對不須經過調查
    程序為條件，但必須顯然可認為足以動搖原有罪確定判決，
    而為受判決人無罪、免訴、免刑或輕於原判決所認罪名之判
    決者為限。故受理聲請再審之最後事實審法院，應就聲請再
    審理由之所謂「新證據」，是否具備事實審判決前已經存在
    ，為法院、當事人所不知，事後方行發見之「嶄新性」，及
    顯然可認足以動搖原有罪確定判決，應為無罪、免訴、免刑
    或輕於原判決罪名之「顯然性」二要件，加以審查，為判斷
    應否准予開始再審之準據（最高法院93年台抗字第98號裁定
    意旨參照）。另按法院就案內所有證據本於調查所得心證，
    分別定其取捨，而為事實之判斷，本屬其職權之行使，證據
    之證明力，亦即證據之價值判斷，由法院本其自由心證，依
    據證據法則，而為合理判斷證據之證明力，係屬法院依職權
    之合法行使。是倘受判決人因認對其有利之主張為原審所不
    採，事後再提出證明，以圖證實在原審前所為有利之主張為
    真實，據以聲請再審，該項證據既非判決後所發見，即缺乏
    「嶄新性」，自難憑以聲請再審。
三、依上開最高法院裁判意旨，刑事訴訟法第420條第1項第6款
    所謂發見確實之新證據，係指該證據於事實審法院判決前已
    經存在，為法院、當事人所不知，不及調查斟酌，至其後始
    行發見者為限。而聲請人主張證人陳婷婷於原審法院審理時
    有提出自白書1件，證明陳婷婷是出於自由意志下自願賣淫
    賺錢清償債務云云。惟按被告以外之人於審判外之言詞或書
    面陳述，除法律有規定者外，不得作為證據，刑事訴訟法第
    159條第1項定有明文。證人陳婷婷固於原審提出自白書1件
    ，惟既係審判外以書面所為陳述，除法律有規定者外，不得
    作為證據。何況證人陳婷婷於本院上訴審時已到庭證述，並
    經認定證人陳婷婷於本院上訴審所為證述不足採信，則縱該
    自白書表明證人陳婷婷是出於自由意志下自願賣淫賺錢清償
    債務云云，亦只是與證人陳婷婷於本院上訴審所為證述內容
    相同而已，難謂是「新證據」。至於聲請人另主張原審判決
    認事用法有違經驗法則、論理法則、自由心證法則之誤云云
    ，則均非所謂之「新證據」，而係就原確定判決於調查所得
    心證，證據取捨及事實之判斷，再為有利自己之辯解而已，
    均與刑事訴訟法第420條第1項第6款要件未合。
四、綜上所述，本件再審聲請人所提出之再審理由，核與刑事訴
    訟法第420條第1項第6款所規定發現確實新證據之要件有所
    不符，揆諸前揭法條、裁判說明，本件再審之聲請，為無理
    由，應予駁回，
據上論斷，應依刑事訴訟法第434條第1項，裁定如主文。
中    華    民    國   100    年    10    月    27    日
                  刑事第四庭    審判長法  官  吳志誠
                                      法  官  吳森豐
                                      法  官  彭喜有
以上正本證明與原本無異。
如不服本裁定，應於收受本裁定後五日內向本院提出抗告狀。
                                      書記官  黃子起
中    華    民    國   100    年    10    月    27    日